臺灣高等法院花蓮分院民事裁定　　　　　　 96年度聲字第1號
聲　請　人　甲○
上列聲請人與相對人陳鳳琴、蔣春勤、蔣大鵬間請求塗銷土地抵
押權登記事件，聲請訴訟救助，本院裁定如下：
    主  文
聲請駁回
程序費用由聲請人負擔。
    理  由
一、按當事人無資力支出訴訟費用者，法院應依聲請，以裁定准
    予訴訟救助。但顯無勝訴之望者，不在此限。又請求救助之
    事由，應釋明之。前項釋明，得由受訴法院管轄區內有資力
    之人，出具保證書代之。民事訴訟法第107條第1項、同法第
    109 條第2、3項定有明文。又所謂無資力係指窘於生活且缺
    乏經濟信用者而言（最高法院43年台抗字第152號判例參照
    ）。所謂釋明，即提出能即時調查之證據，使法院信其聲請
    之事由真實之謂（同法第 284條規定參照）。是法院調查聲
    請人是否無資力支出訴訟費用，專就聲請人所提出之證據為
    之，如聲請人並未提出證據，或依其提出之證據，未能信其
    無資力支出訴訟費用之主張為真實，即應將其聲請駁回（最
    高法院26年滬抗字第34號判例參照）。
二、經查：
（一）本件聲請人聲請訴訟救助，固提出花蓮縣壽豐鄉豐坪村辦
      公室家庭清寒證明書、壽豐鄉壽段3546、3565地號土地及
      壽豐鄉○○段948地號土地登記簿謄本等為證，並釋明壽
      豐鄉壽段3546、3565地號土地，地目為「水」，無經濟價
      值，另壽豐鄉○○段948地號土地，已遭相對人陳鳳琴查
      封，難以處分等語。
（二）經查，豐鄉壽段3546地號土地，面積為528平方公尺，95
      年1月之公告現值每平方公尺為530元，豐鄉壽段3565地號
      土地，面積為242平方公尺，95年1月之公告現值每平方公
      尺亦為530元，難謂為無經濟價值，且聲請人亦未釋明有
      何難以處分之證據。又聲請人於第一審曾委任律師為訴訟
      代理人，且已繳納裁判費，而其所述前開2筆土地無經濟
      值，在第一審訴訟程序時即已存在，聲請人亦未釋明其經
      濟情況嗣後確有重大變遷，可見其並非無資力或缺乏經濟
      信用之人，揆諸前開說明，其訴訟救助之聲請為無理由，
      應予駁回。
三、據上論結，本件聲請無理由，爰依民事訴訟法第449條第1項
    、第95條、第78條，裁定如主文。
中　　華　　民　　國　　96　　年　　2　 　月　　28　　日
                  審判長法  官  謝志揚
                        法　官  蔣有木
                        法　官  湯文章
以上正本係照原本作成。
如不服本裁定，應於收受送達後10日內向本院提出再抗告狀（僅
以適用法規顯有錯誤，並經本院之許可者為限），並繳納再抗告
費新台幣1000元；其未表明再抗告理由者，應於提出再抗告後10
日內向本院補提理由書狀（均須按照他造當事人之人數附繕本）
。抗告時應提出委任律師或具有律師資格之人之委任狀；委任有
律師資格者，另應附具律師及格證書及釋明委任人與受任人有民
事訴訟法第466條之1第1項但書或第2項所定關係之釋明文書影本
。
                        書記官  陳萬山
中　　華　　民　　國　　96　　年　　2　 　月　　28　　日
